臺灣士林地方法院民事裁定
111年度抗字第67號
抗  告  人  黃淑貞
相  對  人  財團法人台灣省桃園縣宋新恩公祭祀公業
法定代理人  宋洪森
上列當事人間聲請本票裁定事件，抗告人對於中華民國110年12
月29日本院110年度司票字第11946號裁定提起抗告，本院裁定如
下：
    主  文
抗告駁回。
抗告程序費用新臺幣壹仟元由抗告人負擔。
    理  由
一、按執票人向本票發票人行使追索權時，得聲請法院裁定後強
    制執行，票據法第123條定有明文。又本票執票人，依票據
    法第123條規定，聲請法院裁定許可對發票人強制執行，係
    屬非訟事件，此項聲請之裁定，及抗告法院之裁定，僅依非
    訟事件程序，以審查強制執行許可與否，並無確定實體上法
    律關係存否之效力，如發票人就票據債務之存否有爭執時，
    應由發票人提起確認之訴，以資解決（最高法院57年台抗字
    第76號裁定意旨參照）。
二、抗告意旨略以：抗告人係因向相對人承租土地，而簽發本件
    本票擔保租賃契約終止後土地之回復原狀，然相對人竟未提
    供合於使用、收益之土地予抗告人，經抗告人通知相對人解
    除租賃契約，及請求返還本件本票，嗣抗告人亦將土地上之
    地上物全數拆除而回復原狀，相對人對抗告人並無本票債權
    ，其即不得行使票據之權利。遑論於民國110年6月24日全台
    仍處於COVID-19第三級警戒，停止室內5人以上之社交聚會
    ，相對人自不可能於該日對抗告人為付款之提示，欠缺行使
    追索權之要件。因此，原裁定准許相對人強制執行之聲請，
    實非適法，爰提起本件抗告，請求廢棄原裁定，駁回相對人
    在原審之聲請等語。
三、經查：
  ㈠本件相對人主張其執有抗告人於109年9月23日所簽發之票據
    號碼TH0000000號、面額新臺幣300萬元、受款人為相對人，
    並免除作成拒絕證書之本票1紙（下稱系爭本票），雖未載
    明到期日，惟視為見票即付，經相對人於110年6月24日提示
    未獲付款，依票據法第123條聲請裁定許可強制執行等情，
    已據其提出與所述相符之系爭本票為證，原裁定從形式審查
    認其聲請合於首揭法條規定，予以准許，並無不合。
  ㈡至於抗告人雖主張相對人未曾提示系爭本票向抗告人請求付
    款云云。然查系爭本票既載明免除作成拒絕證書，則相對人
    聲請裁定准予強制執行時，自毋庸提出已為付款提示之證據
    。且依首揭裁定意旨，本件聲請為非訟事件，原審依非訟事
    件程序，就系爭本票形式上之要件是否具備予以審查即為已
    足。抗告人主張相對人未提示系爭本票，依票據法第124條
    準用第95條但書規定，應由抗告人負舉證之責，而抗告人固
    提出三級警戒網路資料為證（見本院卷第60至62頁），然系
    爭支票之提示僅須相對人之法定代理人或其授權之人一人對
    抗告人一人提示即可，不因上開警戒而有所妨礙，故抗告人
    據此主張相對人未為付款之提示，即非可採。
  ㈢又抗告人固以前詞主張相對人就系爭本票對抗告人無債權存
    在云云，並提出土地租賃契約書、存證信函為證（見本院卷
    第26至58頁）。然此部分核屬實體權利義務之爭執，依首揭
    裁定意旨，應由抗告人另行提起確認本票債權不存在訴訟請
    求救濟，非本件非訟程序所得審究。
  ㈣從而，本件抗告指摘原裁定不當，求予廢棄，為無理由，應
    予駁回。
四、依非訟事件法第46條、第21條第2項、第24條第1項，民事訴
    訟法第495條之1第1項、第449條第1項、第78條，裁定如主
    文。
中    華    民    國    111   年    3    月      31   日
                  民事第二庭  法 官  蘇錦秀
以上正本係照原本作成。
如不服本裁定，僅得於收受本裁定正本送達後10日內，以適用法
規顯有錯誤為理由，向本院提出再抗告狀（須按他造當事人之人
數附繕本及繳納再抗告裁判費新臺幣1,000元）。再抗告時應提
出委任律師或具有律師資格之人之委任狀；委任有律師資格者，
另應附具律師資格證書及釋明委任人與受任人間有民事訴訟法第
466條之1第1項但書或第2項所定關係之釋明文書影本。
中    華    民    國    111   年    3    月      31   日
                              書記官 詹欣樺